臺灣高等法院刑事判決　　　　　　　　95年度上訴字第4543號
上　訴　人　臺灣士林地方法院檢察署檢察官
被　　　告　丙○○
上列上訴人因被告洗錢防制法案件，不服臺灣士林地方法院95年
度訴字第43號，中華民國95年10月5日第一審判決（起訴案號：
臺灣士林地方法院檢察署94年度偵字第10048號），提起上訴，
本院判決如下：
    主  文
上訴駁回。
    理  由
一、本案經本院審理結果，認第一審判決對被告丙○○為無罪之
    諭知，核無不當，應予維持，並引用第一審判決書記載之證
    據及理由（如附件）。
二、檢察官上訴意旨以：被告為辦理貸款，而將帳戶存摺、提款
    卡、密碼交與楊士忠之辯解，顯不符常理，又證人乙○○、
    楊士忠之證詞與被告之辯解異常相符，顯係串證，原審竟予
    採信，實有未合；另原審未調查被告有無向銀行換取晶片金
    融卡，即採信被告之辯解，亦有未合；又併案部分被告於警
    詢時之陳述，有無證據能力，原審未調查即謂被告於警詢時
    之陳述不可採，原審顯有不適用法則之違法云云。
三、按「被告在被判罪確定之前，應被推定為無罪及被告並無自
    證無罪之義務，均為刑事訴訟之基本原則，被告否認犯罪所
    持之辯解，縱無可取，仍不得因此資以為反證其犯罪之論據
    。」，業經最高法院著有87年度台上字第3471號判決要旨可
    參，因此若無積極證據足資證明被告確犯有檢察官起訴之幫
    助洗錢犯行前，無論被告所稱為辦理貸款，而將帳戶存摺、
    提款卡、密碼交與楊士忠之辯解，是否符合常理，仍難以檢
    察官主觀認定被告之辯解不符常理，而認定被告確犯有檢察
    官起訴之幫助洗錢犯行。更何況楊士忠向被告游說可代為辦
    理貸款，但須將被告銀行帳戶存摺、提款、密碼交與楊士忠
    ，被告遂於94年2月間起將銀行帳戶存摺、提款卡、密碼交
    與楊士忠之陳述，確與證人乙○○於原審及本院審理時所證
    稱：楊士忠向其與被告游說可代為辦辦理貸款，但其與被告
    須將銀行帳戶存摺、提款、密碼交與楊士忠，而其與被告均
    於94年2月間將帳戶存摺、提款卡、密碼交與楊士忠之情節
    相符（見原審卷第67、68、69、70頁，本院96年3月9日審判
    程序筆錄），亦與證人楊士忠於原審審理時所證稱：證人乙○○與被告均為辦理貸款，而將帳戶存摺、提款卡、密碼交
    與伊之情節相符（見原審卷自第55頁至第65頁），又證人乙○○同樣於94年2月間提供銀行帳戶存摺、提款卡、密碼交
    與楊士忠之涉嫌幫助洗錢之犯行，業經臺灣士林地方法院檢
    察署檢察官以證人乙○○係遭楊士忠詐欺始交付銀行帳戶存
    摺、提款卡、密碼為由，將乙○○不起訴處分確定在案，此
    有臺灣士林地方法院檢察署檢察官94年度偵字第8251號不起
    訴處分書附卷可參，且楊士忠亦涉嫌先基於詐欺犯意於94年
    2月間，以替乙○○及本件被告辦理貸款為詐術，自乙○○
    及本件被告處詐得其等銀行帳戶存摺、提款卡、密碼，再將
    乙○○及本件被告交付之銀行帳戶存摺、提款卡、密碼轉予
    詐騙集團，又由詐騙集團對甲○○（即本件之被害人）、林
    文玲、丁○○等人行騙等犯行，先經臺灣士林地方法院檢察
    署檢察官以94年度偵字第9339號起訴，再經原審法院以94年
    度訴字第898號判處楊士忠幫助洗錢罪有期徒刑1年，又經本
    院95年度上訴字第1802號駁回上訴在案，此有臺灣士林地方
    法院檢察署檢察官94年度偵字第9339號起訴書、原審法院94
    年度訴字第898號判決書及本院95年度上訴字第1802號判決
    書附卷可稽，可見被告所稱為辦理貸款，而將帳戶存摺、提
    款卡、密碼交與楊士忠之辯解，應非虛偽，尚屬可採。而既
    然被告係遭楊士忠詐欺始交付銀行帳戶存摺、提款卡、密碼
    ，自無再調查被告有無向銀行換取晶片金融卡之必要。又原
    審就檢察官起訴部分（被害人為甲○○），既已判決無罪，
    則檢察官併案部分（被害人為丁○○），自無審理之權限，
    因此原審自勿庸調查被告於併案部分之警詢陳述之證據能力
    。
四、綜上，檢察官所舉事證，既無從證明被告確有幫助洗錢之犯
    行，此外，復查無其他積極證據足資證明被告有檢察官所指
    之犯行，是原審諭知被告無罪，核無違誤，應予維持。檢察
    官上訴意旨略以被告確有幫助洗錢犯行等語，指摘原判決不
    當，揆諸前開說明，檢察官上訴，非有理由，應予駁回。
五、臺灣士林地方法院檢察署檢察官移送併辦（95年度偵字第13
    901號）意旨略以：被告承前犯意，於94年2月間某日，在上
    開住處，將其向中華郵政股份有限公司社新里郵局（下稱社
    新里郵局）申設之第000000-0號帳戶之存摺、提款卡及密碼
    交予楊世忠，由楊世忠提供予不詳常業詐欺集團人員使用。
    嗣於94年2月24日下午4時15分許，該常業詐欺集團人員即基
    於常業詐欺之犯意，以電話與丁○○聯繫，向丁○○佯稱其
    子遭綁架，丁○○不疑有他，誤依渠等指示匯款7萬元至丙○○前揭社新里郵局前揭帳戶內，嗣丁○○察覺受騙報警處
    理而知悉上情，因認被告涉犯刑法第30條第1項、洗錢防制
    法第9條第1項之幫助洗錢罪嫌。查本案起訴部分業經諭知無
    罪，駁回檢察官之上訴，本院自無從就併辦事實併予審究，
    應退還由檢察官另行依法處理。
據上論結，應依刑事訴訟法第373條、第368條，判決如主文。
本案經檢察官侯千姬到庭執行職務。
中　　華　　民　　國　　96　　年　　3 　　月　　30　　日
　　　　　　　　　刑事第十庭審判長法　官  楊炳禎
　　　　　　　　　　　　　　　　  法　官  李春地
　　　　　　　　　　　　　　　　  法　官  黃俊明
以上正本證明與原本無異。
如不服本判決，應於收受送達後十日內向本院提出上訴書狀，其
未敘述上訴之理由者並得於提起上訴後十日內向本院補提理由書
（均須按他造當事人之人數附繕本）。
                                  書記官  廖婷璇
中　　華　　民　　國　　96　　年　　3 　　月　　30　　日
